臺灣高等法院刑事判決　　　　　　　　94年度上訴字第2621號
上　訴　人
即　被　告　甲○○
選任辯護人　陳德峰律師
上列上訴人因毒品危害防制條例案件，不服臺灣板橋地方法院
94年度訴字第972號，中華民國94年6月30日第一審判決（起訴案
號：臺灣板橋地方法院檢察署94年度核退毒偵字第817號），提
起上訴，本院判決如下：
    主  文
原判決撤銷。
甲○○連續施用第一級毒品，累犯，處有期徒刑玖月，扣案之海
洛因壹包（淨重零點玖肆公克）、摻有海洛因之大衛杜夫香煙肆
支均沒收銷燬，包裝海洛因之塑膠袋乙紙沒收；又連續施用第二
級毒品，累犯，處有期徒刑伍月。應執行有期徒刑壹年，扣案之
海洛因壹包（淨重零點玖肆公克）、摻有海洛因之大衛杜夫牌香
煙肆支均沒收銷燬，包裝海洛因之塑膠袋乙紙沒收。
    事  實
一、甲○○於民國（下同）八十八年間前因施用毒品案件，經臺
    灣臺北地方法院裁定送觀察、勒戒後，認無繼續施用毒品之
    傾向，由臺灣臺北地方法院檢察署檢察官於八十八年三月三
    日以八十八年度偵字第四四五九號為不起訴確定；又於九十
    年間因施用第二級毒品案件，經台灣板橋地方法院裁定令入
    戒治處所施以強制戒治，嗣經裁定停止戒治所餘期間付保護
    管束，於九十一年六月五日保護管束期滿未經撤銷，刑事責
    任部分則經檢察官提起公訴，經台灣板橋地方法院九十年度
    易字第一九九四號判處有期徒刑四月確定。甲○○另於八十
    九年間因轉讓第二級毒品案件，經台灣台北地方法院判處有
    期徒刑八月，緩刑四年確定；又於九十年間，因槍砲彈藥刀
    械管制條例案件，經台灣板橋地方法院判處有期徒刑八月確
    定；嗣上開施用第二級毒品所處之有期徒刑四月及槍砲彈藥
    刀械管制條例所處之有期徒刑八月經定執行刑為有期徒刑十
    月，前開轉讓第二級毒品案件之緩刑宣告亦經撤銷，各案經
    接續執行合併計算刑期後於九十二年六月十日執行完畢。
二、詎甲○○仍不知悔改，於前開施用毒品強制戒治視為屆滿後
    五年內，復另分別基於施用第一級毒品及施用第二級毒品之
    概括犯意，自九十四年三月十二日某時起至同年三月十五日
    下午六時以前之不詳時間內，在台北縣中和市○○街四二巷
    十三之四號住處，以將第二級毒品安非他命放入吸食器內燒
    烤之方式，連續施用第二級毒品安非他命二次；另自同年三
    月十二日某時起至同年三月十五日中午以前之不詳時間內，
    在上址以將第一級毒品海洛因摻入香菸內吸用之方式，連續
    施用第一級毒品海洛因四次，之後又於同年三月十五日下午
    四時許在台北縣土城市○○路旁，在其駕駛之Ｙ五－五四一
    一號自用小客車上（當時懸掛失竊之ΑΒ－四四九八號號牌
    ）以相同方式施用海洛因乙次。至當日（三月十五日）下午
    六時許，其駕駛上開汽車搭載友人張永陣行經臺北縣樹林市
    ○道三號高速公路南向四十六公里處時，因車身與號牌不符
    為警攔查帶回警局查證時，當場查扣得其持有藏置於沙發上
    摻有海洛因之大衛杜夫牌香煙四支，稍後再查扣得其持有藏
    置於上衣內之海洛因乙包（淨重Ｏ‧九四公克），在經採尿
    檢驗後查知上情。
三、案經國道公路警察局第六警察隊報告臺灣板橋地方法院檢察
    署檢察官偵查起訴。經原審法院適用簡式程序審判。
    理  由
一、本案原審係適用簡式程序審判，依刑事訴訟法第二百七十三
    條之二規定，其證據調查，不受同法第一百五十九條第一項
    、第一百六十一條之二、第一百六十一條之三、第一百六十
    三條之一、及第一百六十四條至第一百七十條規定之限制，
    合先敘明。
二、前揭事實，業據上訴人即被告甲○○於警訊、原審法院準備
    程序及審理時自白綦詳，其中其於警訊時供稱最近施用海洛
    因之時、地為：「今（十五）日下午十六時許在所駕駛車上
    停在土城市路旁吸食。」（核退毒偵字卷第十二頁反面），
    另於原審法院審理時供稱：「（你何時開始用毒品？）查到
    的兩天前，大概是十二號那個時候開始用安非他命及海洛因
    ，一直用到被查獲當天中午左右。（你平均多久用一次？）
    不一定，看心情。心情不好的時候就會用，我都在家裡用，
    在中和大智街那裡。安非他命是放在吸食器裡面用火燒烤，
    海洛因是放在香煙裡吸食。（查獲前用過幾次？）安非他命
    用過兩次，海洛因用過五次。」等語綦詳（原審卷第四十二
    頁、第四十三頁），其遭查獲時採集之尿液經以酵素免疫分
    析法初檢、氣相層析質譜儀確認檢驗結果，均呈安非他命、
    甲基安非他命、嗎啡、及可待因陽性反應，有國道公路警察
    局第六警察隊毒品危害防制條例被移送者姓名暨代碼對照表
    、及台灣尖端先進生技醫藥股份有限公司濫用藥物尿液檢驗
    報告書（核退偵字卷第五頁）可憑。復有扣案之海洛因一包
    及摻有海洛因之大衛杜夫牌香煙四支可稽。該包海洛因經鑑
    定結果，含第一級第六項毒品海洛因成分，淨重0.94公克，
    空包裝重0.15公克，亦有法務部調查局九十四年五月八日調
    科壹字第060009756號鑑定通知書可考（原審卷第二十六頁
    ）。堪認被告前開自白出於任意性，且確與事實相符。至於
    被告於本院審理時翻異前詞，改稱其僅有施用海洛因及安非
    他命各乙次之犯行云云，無非避就之詞，不足採信。另查被
    告於八十八年間前因施用毒品案件，經臺灣臺北地方法院裁
    定送觀察、勒戒後，認無繼續施用毒品之傾向，由臺灣臺北
    地方法院檢察署檢察官於八十八年三月三日以八十八年度偵
    字第四四五九號為不起訴確定；又於九十年間因施用第二級
    毒品案件，經台灣板橋地方法院裁定令入戒治處所施以強制
    戒治，嗣經裁定停止戒治所餘期間付保護管束，於九十一年
    六月五日保護管束期滿未經撤銷之事實，亦有前開不起訴處
    分書、刑事判決書、臺灣板橋地方法院檢察署刑案資料查註
    紀錄表、本院被告前案紀錄表可按，其係五年之內再為本案
    犯行亦屬明確。綜上所述，本案事證明確，被告之犯行應堪
    認定。
三、核被告所為，係犯毒品危害防制條例第十條第一項、第二項
    之施用第一級毒品及第二級毒品罪。被告施用前後非法持有
    海洛因及安非他命之低度行為，均為施用之高度行為所吸收
    ，不另論罪。被告先後多次施用海洛因及安非他命之犯行，
    均時間緊接，所犯構成要件各相同，顯係分別基於概括犯意
    而為，均為連續犯，應各論以一罪並均依法加重其刑。被告
    於八十九年間因轉讓第二級毒品案件，經台灣台北地方法院
    判處有期徒刑八月，緩刑四年確定；又於九十年間，因槍砲
    彈藥刀械管制條例案件及施用毒品案件，分別經台灣板橋地
    方法院判處有期徒刑八月及四月確定；嗣施用第二級毒品所
    處之有期徒刑四月及槍砲彈藥刀械管制條例所處之有期徒刑
    八月經定執行刑為有期徒刑十月，前開轉讓第二級毒品案件
    之緩刑宣告亦經撤銷，各案經接續執行合併計算刑期後於九
    十二年六月十日執行完畢，有本院被告前案紀錄表可徵，其
    於有期徒刑執行完畢五年以內再犯有期徒刑以上上開之罪，
    均應依累犯規定遞加重其刑。其所犯上開二罪，犯意各別，
    行為互殊，犯罪構成要件亦不相同，應分論併罰。公訴人雖
    僅就被告於九十四年三月十五日為警查獲採尿前分別施用海
    洛因及安非他命各乙次之犯行起訴，惟被告前開其餘施用第
    一級、第二級毒品犯行，與業經起訴部分有連續犯之裁判上
    一罪關係，為起訴效力所及，本院自得一併審判。
四、原判決對被告予以論科，固非無見。然查：(1)被告確有於前
    開時、地連續施用海洛因及安非他命多次之犯行，原判決照
    錄起訴書犯罪事實欄之記載，僅認定被告各有施用海洛因及
    安非他命乙次之犯行，已與卷內證據資料不相適合。(2)原判
    決主文分別諭知被告「連續」施用第一級毒品及第二級毒品
    ，事實則僅認定被告各有施用海洛因及安非他命乙次之犯行
    ，理由內又謂被告所犯上開二罪均為連續犯，自有主文、事
    實、與理由矛盾之違法。(3)原判決將扣案海洛因乙包之包裝
    塑膠袋連同該包海洛因一併諭知沒收銷毀，亦有未合。(4)原
    判決記載被告之前科執行情形，與實際情形不符，雖與被告
    均構成累犯之結論不生影響，然仍有疏誤。(5)本件被告遭查
    獲之日期係九十四年三月十五日，另本件並無檢察官移送併
    案審理之其他犯罪事實，然原判決竟於理由內記載與本案案
    情及卷證資料完全無關之「公訴人雖僅就被告於九十三年十
    二月四日十四時五十五分許為警採尿前二十六、九十六小時
    內某時分別施用第一級毒品海洛因、第二級毒品安非他命之
    犯行提起公訴，惟被告前開其餘施用第一級、第二級毒品犯
    行，與業經起訴部分有連續犯之裁判上一罪關係，為起訴效
    力所及，且經檢察官以九十四年度毒偵字第六四０號案件移
    送本院併案審理」等文句（原判決理由二，第十三行至第十
    八行），亦屬無稽。被告提起上訴，指摘原判決不當，尚非
    全無理由，且原判決既有可議，自屬無法維持，應由本院將
    原判決撤銷，另為適法之諭知。爰審酌被告有多次前科，素
    行不良，且前已有施用毒品紀錄，分別經觀察、勒戒及強制
    戒治，竟又為本件犯行，顯見其戒除毒癮之意志力薄弱，並
    考量施用毒品乃自戕行為，所生危害非鉅，暨被告坦承犯行
    ，犯後態度良好等一切情狀，分別量處如主文第二項所示之
    刑，併定應執行刑，以示儆懲。
五、扣案之海洛因一包（淨重Ｏ‧九四公克）及摻有海洛因之香
    煙四支，均屬第一級毒品，且海洛因已無法與香煙完全析離
    ，均應依毒品危害防制條例第十八條第一項前段之規定宣告
    沒收銷燬。前開海洛因乙包之包裝塑膠袋，則為被告所有供
    犯罪所用之物，爰依刑法第三十八條第一項第二款宣告沒收
    。
據上論斷，應依刑事訴訟法第三百六十九條第一項前段、第三百
六十四條、第二百九十九條第一項前段、毒品危害防制條例第十
條第一項、第二項、第十八條第一項前段、刑法第十一條、第五
十六條、第四十七條、第三十八條第一項第二款、第五十一條第
五款，判決如主文。
本案經檢察官呂文忠到庭執行職務。
中　　華　　民　　國　　94　　年　　10　　月　　7　　日
　　　　　　　　　刑事第二十二庭審判長法　官  黃瑞華
　　　　　　　　　　　　　　　　　　  法　官  陳憲裕
　　　　　　　　　　　　　　　　　　  法　官  宋  祺
以上正本證明與原本無異。
第一級毒品如不服本判決，應於收受送達後十日內向本院提出上
訴書狀，其未敘述上訴之理由者並得於提起上訴後十日內向本院
補提理由書（均須按他造當事人之人數附繕本）。
第二級毒品不得上訴。
                                      書記官  蔡慧娟
中　　華　　民　　國　　94　　年　　10　　月　　11　　日
附錄：本案論罪科刑法條全文
毒品危害防制條例第十條
  施用第一級毒品者，處六月以上五年以下有期徒刑。
  施用第二級毒品者，處三年以下有期徒刑。
